【裁判字號】    95,台上,3770
【裁判日期】    950713
【裁判案由】    違反槍砲彈藥刀械管制條例等罪
【裁判全文】
最高法院刑事判決            九十五年度台上字第三七七０號
    上  訴  人  甲○○
                        57號.
    選任辯護人  羅豐胤律師
                黃靖閔律師
    上  訴  人  乙○○
                        205.
    選任辯護人  盧志科律師
上列上訴人等因違反槍砲彈藥刀械管制條例等罪案件，不服台灣
高等法院台中分院中華民國九十五年五月四日第二審判決（九十
五年度上訴字第三九三號，起訴案號：台灣台中地方法院檢察署
九十四年度偵字第一四二二四號），提起上訴，本院判決如下：
    主  文
上訴駁回。
    理  由
一、甲○○部分及乙○○寄藏手槍部分：
按刑事訴訟法第三百七十七條規定：上訴於第三審法院，非以判
決違背法令為理由不得為之，是提起第三審上訴，應以原判決違
背法令為理由，係屬法定要件；如果上訴理由狀並未依據卷內訴
訟資料具體指摘原判決不適用何種法則或如何適用不當，或所指
摘原判決違法情事顯與法律規定得為第三審上訴理由之違法情形
不相適合時，均應認其上訴為違背法律上之程式，予以駁回。本
件原判決撤銷第一審關於上訴人甲○○部分，及上訴人乙○○未
經許可，寄藏手槍部分之科刑判決，改判適用民國九十四年二月
二日修正，自九十五年七月一日施行前之刑法第四十二條第三項
、第五十五條規定，仍依牽連關係，從一重論處甲○○共同未經
許可，持有手槍罪刑，乙○○寄藏手槍罪刑（甲○○處有期徒刑
五年五月，併科罰金新台幣十八萬元，乙○○處有期徒刑六年，
併科罰金新台幣二十萬元，罰金如易服勞役，均以罰金總額與陸
個月之日數比例折算），已詳敘所憑之證據及認定之理由；從形
式上觀察，原判決並無違背法令之情形。甲○○關於未經許可，
持有手槍部分之上訴意旨略稱：(一)原判決認定甲○○持空氣槍，
乙○○持手槍一前、一後前往黃惠婷家，然對於甲○○如何事先
知悉乙○○會持手槍前往，或在黃惠婷家中確知乙○○所持者係
真槍，於理由中未詳加說明，僅以甲○○事後有交待乙○○先行
處理二枝槍，即遽認甲○○與乙○○共同持有手槍，有判決理由
不備及採證違背證據法則之違誤。(二)乙○○始終陳稱甲○○不知
其有寄藏手槍，係見甲○○持空氣槍前往黃惠婷家中，怕有危險
，才於五分鐘後持手槍徒步前往，因見多人圍過來，始開槍要其
等後退，甲○○並不知其會帶槍跟來等語。甲○○亦一再陳稱案
發當天，僅向乙○○表示與黃惠婷有感情糾紛，心有不甘，欲前
往教訓黃惠婷、廖明信，並未要乙○○一同前往助陣，不知乙○
○隨後攜帶手槍出現，與乙○○並無犯意聯絡等語，而手槍均由
乙○○持有，無證據證明甲○○曾實力支配該槍，原判決以甲○
○早將對黃惠婷及廖明信不滿之事告知乙○○，及甲○○辯解不
足採信，即認其與乙○○共同持有手槍，採證認事，有違證據法
則。(三)原判決事實認定甲○○持空氣槍自行駕車前往黃惠婷家，
乙○○隨後徒步持手槍前往；但於理由欄卻援引證人賴啟文、黃
欽志二人於第一審證稱上訴人等一起下車等語，為不利之認定，
有判決理由矛盾之違誤等語。乙○○上訴意旨略謂：(一)原判決認
定乙○○係於警方之策動下攜帶空氣槍及手槍、子彈等前往投案
，則乙○○是否合於刑法第六十二條之自首要件，原判決未為論
述，又未依槍砲彈藥刀械管制條例第十八條規定予以減輕其刑，
自有違誤。(二)原判決以第一審判決誤認乙○○為累犯為由而撤銷
改判，則乙○○之犯罪情節已較輕，卻量處有期徒刑六年，較第
一審依累犯規定加重其刑所量處之有期徒刑六年二月，僅短少二
個月，顯不符罪刑相當之原則。又乙○○未經許可，寄藏手槍後
持以犯恐嚇安全罪，所犯應有牽連犯之裁判上一罪關係，原判決
認係數罪併罰，均有違誤等語。
惟查：一、按共同實施犯罪行為之人，在合同意思範圍以內，各
自分擔犯罪行為之一部，相互利用他人之行為，以達其犯罪之目
的者，即應對於全部所發生之結果，共同負責，又共同正犯之意
思聯絡，不限於事前有所協議，其於行為當時，基於相互之認識
，以共同犯罪之意思參與者，亦無礙於共同正犯之成立。原判決
於事實認定上訴人等基於共同持有手槍、子彈及恐嚇之犯意聯絡
，甲○○先攜帶空氣槍自行駕車前往黃惠婷居所，乙○○隨後攜
帶手槍徒步前往，於黃惠婷與廖明信返回時，甲○○持空氣槍下
車，乙○○同時步行到達，持手槍，一同趨前找廖明信，甲○○
以空氣槍槍柄敲打廖明信之頭部受傷，黃惠婷上前攔阻，與甲○
○拉扯致左手食指受傷。乙○○則持手槍指著在場之人，以台語
稱：「你們大家都給我退後」等語，並朝黃惠婷居所之鐵捲門射
擊一槍，恐嚇在場之黃惠婷、廖明信等人，子彈貫穿該鐵捲門，
並擦傷蔣正光之頸部（傷害、毀損，均於偵查中撤回告訴）。嗣
甲○○駕車搭載乙○○離去，旋又返回質問黃惠婷是否有報警，
並交代乙○○先行處理該二枝槍，乙○○即持該二枝槍離去等情
。於理由內依憑上訴人等於警詢、偵查、審理之供述，黃惠婷、
廖明信、蔣正光、賴啟文、黃信樺、黃欽志等人於警詢、偵查、
審理之供述，詳為說明其認定所憑之證據及其理由，因認甲○○
對乙○○持有手槍以恐嚇在場之黃惠婷等人，有犯意聯絡及行為
分擔，為共同正犯，經核其採證認事並無違背證據法則，亦無判
決理由不備等之違法。至甲○○是否事先知情乙○○要持手槍前
往，並不影響原判決上開認定。甲○○上訴意旨(一)(二)係就原審採
證認事之適法職權行使及原判決已說明之事項，再為事實上之爭
執，均非適法之上訴理由。二、原判決事實認定上訴人等係分別
前往黃惠婷之居所，乙○○並非搭甲○○之車一同前往，於理由
欄一、(三)２已就如何為上開認定及廖明信、蔣正光、廖明鍵、黃
信樺、賴啟文、黃欽志有關上訴人等係一同開車前往之證述，如
何不足為採，詳為說明其理由，經核俱與卷內證據資料相符，要
無判決理由矛盾可言。甲○○上訴意旨(三)，係徒憑己見，漫事指
摘，非適法之上訴理由。三、自首係指對於未發覺之犯罪，向該
管公務員自承犯罪而受裁判者而言。依原判決認定，本件係警方
據報在乙○○攜帶上開二支槍枝離去後，至黃惠婷居所查獲甲○
○，嗣乙○○經警方策動，始攜帶上開二支槍枝投案，乙○○顯
非自首。另槍砲彈藥刀械管制條例第十八條第一項、第四項係規
定：「犯本條例之罪自首，並報繳其持有之全部槍砲、彈藥、刀
械者，減輕或免除其刑；其已移轉持有而據實供述全部槍砲、彈
藥、刀械之來源或去向，因而查獲者，亦同。」、「犯本條例之
罪，於偵查或審判中自白，並供述全部槍砲、彈藥、刀械之來源
及去向，因而查獲或因而防止重大危害治安事件之發生者，減輕
或免除其刑。拒絕供述或供述不實者，得加重其刑至三分之一」
，乙○○亦顯不合上開規定，原判決未予以減輕其刑，自無違誤
，其上訴意旨(一)非適法之上訴理由。四、量刑輕重，係屬事實審
法院得依職權自由裁量之事項，苟已斟酌刑法第五十七條各款所
列情狀而未逾越法定刑度，不得遽指為違法。第一審判決就乙○
○未經許可，寄藏槍枝部分，認係累犯，而量處乙○○有期徒刑
六年二月，原判決以第一審判決認係累犯為不當而撤銷，已詳為
敘明如何具體審酌科刑之事項，而在法定刑範圍內，量處有期徒
刑六年，經核並無不合。又乙○○係於未經許可，寄藏手槍數月
後，始另行起意持之犯恐嚇危害安全罪，原判決認所犯二罪無裁
判上一罪關係，係數罪併罰，要無違誤。乙○○上訴意旨(二)自非
合法之上訴理由。綜上，應認甲○○關於未經許可，持有手槍部
分，及乙○○關於未經許可，寄藏手槍部分之上訴均違背法律上
之程式，予以駁回。本件甲○○得上訴之未經許可，持有手槍部
分，其上訴為不合法，本院由程序上予以駁回，對於原判決依刑
法修法前規定，認牽連犯恐嚇危害安全部分，自無從適用審判不
可分原則，併為實體上審判，此部分既屬刑事訴訟法第三百七十
六條第一款之案件，不得上訴於第三審法院，甲○○此部分之上
訴為不合法，併予駁回。
二、乙○○恐嚇危害安全部分：
按刑事訴訟法第三百七十六條所列各罪之案件，經第二審判決者
，不得上訴於第三審法院，法有明文。本件乙○○另行起意犯刑
法第三百零五條罪部分，該罪核屬刑事訴訟法第三百七十六條第
一款之案件，既經第二審判決，自不得上訴於第三審法院，乙○
○竟復就此部分一併提起上訴，應為法所不許，予以駁回。
據上論結，應依刑事訴訟法第三百九十五條前段，判決如主文。
中    華    民    國  九十五  年    七    月   十三   日
                      最高法院刑事第十二庭
                          審判長法官  林  永  茂
                                法官  洪  文  章
                                法官  蘇  振  堂
                                法官  蕭  仰  歸
                                法官  何  菁  莪
      本件正本證明與原本無異
                                      書  記  官
中    華    民    國  九十五  年    七    月   二十   日
                                                      Ｋ


司法院資訊處製作；財團法人民間司法改革基金會備份。
